【裁判字號】    97,易,3676
【裁判日期】    980122
【裁判案由】    詐欺
【裁判全文】
臺灣板橋地方法院刑事判決              97年度易字第3676號
公  訴  人  臺灣板橋地方法院檢察署檢察官
被      告  甲○○
上列被告因詐欺案件，經檢察官提起公訴（97年度偵字第31232
號），被告於準備程序中先就被訴事實為有罪之陳述，經本院告
以簡式審判之旨，並聽取當事人之意見後，本院合議庭裁定行簡
式審判程序，判決如下：
    主  文
甲○○幫助意圖為自己不法之所有，以詐術使人將本人之物交付
，處有期徒刑月，如易科罰金，以新臺幣壹仟元折算壹日。緩
刑伍年，並應於本判決確定日起陸個月內賠償丙○○新臺幣捌仟
陸佰拾捌元，及賠償乙○○新臺幣壹萬柒仟陸佰零貳元完畢。
    事  實
一、甲○○能預見其提供自己帳戶予他人使用，足供詐欺取財之
    人誆使被害人匯入金錢後，逕為提領，致犯罪偵查機關無法
    藉由帳戶追查真正之詐欺行為人，其基於幫助詐欺之不確定
    故意，而發生犯罪之結果亦不違反其本意，於民國97年9 月
    8 日某時，在臺北縣樹林市麥當勞速食店內，以新臺幣（下
    同）2,000 元之代價，將其所有國泰世華商業銀行土城分行
    帳號000000000000號帳戶存摺、提款卡及密碼，交予姓名、
    年籍不詳之成年男子，嗣該男子所屬詐欺集團成員即基於詐
    欺之犯意，(一)由該集團中之1 成年人，於同月13日中午12時
    7 分許，佯為東森購物台員工，於電話中向丙○○詐稱：因
    該台作業疏失，誤予重複扣款，故伊須以自動櫃員機取消分
    期付款云云，致丙○○陷於錯誤，於該日中午12時28分許，
    至新竹縣關西鎮○○路18號第一銀行，依該詐騙集團指示操
    作該銀行自動櫃員機，致匯款8,638 元至甲○○上開帳戶內
    ，並旋遭提領；(二)又該集團中之1 成年女子，於是日中午12
    時47分許，佯為雅虎網站客服人員，於電話中向乙○○謊稱
    ：因伊購物付費方式有誤，須以自動櫃員機取消錯誤付款方
    式云云，亦致乙○○陷於錯誤，至宜蘭縣宜蘭市○○路○ 段
    金六結郵局，依指示操作該郵局自動櫃員機，而分別於同日
    下午1 時39分許及1 時46分許，各匯款13,573元、4,029 元
    至甲○○前述帳戶內，復旋遭提領。嗣因丙○○、乙○○察
    覺有異，報警處理，為警循線查悉上情。
二、案經臺北縣政府警察局土城分局報請臺灣板橋地方法院檢察
    署檢察官偵查起訴。
    理  由
一、程序方面：按除被告所犯為死刑、無期徒刑、最輕本刑為三
    年以上有期徒刑之罪或高等法院管轄第一審案件者外，於第
    一次審判期日前之準備程序進行中，被告先就被訴事實為有
    罪之陳述時，審判長得告知被告簡式審判程序之旨，並聽取
    當事人、代理人、辯護人及輔佐人之意見後，裁定進行簡式
    審判程序，刑事訴訟法第273 條之1 第1 項定有明文。經核
    ，本件被告甲○○所犯係死刑、無期徒刑、最輕本刑為三年
    以上有期徒刑以外之罪，其於準備程序中就被訴事實為有罪
    之陳述，經法官告知簡式審判程序之旨，並聽取公訴人、被
    告之意見後，本院爰依首揭規定，合議裁定由受命法官獨任
    進行簡式審判程序，合先敘明。
二、訊據被告於警詢、偵查及審理中，均坦承前開犯罪事實不諱
    ，核與被害人丙○○、乙○○警詢中指述之情節相符，且有
    被告帳戶開戶資料、存摺存款交易查詢資料、第一銀行及郵
    局自動櫃員機交易明細表、財團法人金融聯合徵信中心通報
    案件紀錄資訊等附卷可稽，是被告之上揭自白，應合於事實
    ，可資採信。
三、核被告所為，係犯刑法第30條第1 項前段、第339 條第1 項
    之幫助詐欺取財罪。按刑事不法內涵係由行為非價與結果非
    價共同組成，查本件被告雖僅有1 幫助犯行，然其所幫助之
    正犯則實行2 次犯罪，致被告之1 幫助行為同時觸犯2 個同
    種類犯罪構成要件，是為同種想像競合犯，應依同法第55條
    前段規定，從一情節較重之幫助詐欺取財罪處斷。又被告所
    為，係對他人之犯罪行為施以助力，屬幫助犯，應依同法第
    30 條 第2 項規定，按正犯之刑減輕之。本件到庭執行公訴
    檢察官具體求處有期徒刑6 月，惟本院審酌被告未曾有犯罪
    紀錄，有臺灣高等法院被告前案紀錄表在卷可參，是素行尚
    佳，及盱衡其犯罪動機、目的、手段、造成被害人財產損失
    程度、其因犯罪獲取之利益、犯後尚知坦承犯行等一切情狀
    ，爰審酌如主文所示之刑，並諭知易科罰金之折算標準。末
    查，被告未曾受徒刑以上刑之宣告，已如前述，本院念其本
    件係因一時失慮，致罹刑典，惟事後坦承犯行，且陳明願賠
    償被害人所受損害，堪認確有悔意，故信其經此偵審程序，
    當知警惕，而無再犯之虞，是本院認對其宣告之刑，以暫不
    執行為當，爰依刑法第74條第1 項第1 款規定，諭知緩刑5
    年，以啟自新，然為免被害人受害求償訟累，及督促被告確
    能依法賠償被害人損失，故併依同條第2 項第3 款規定，命
    被告於主文所示期限，賠償被害人因遭詐騙而匯款入其帳戶
    之金額，如主文所示。
據上論斷，應依刑事訴訟法第273 條之1 第1 項、第299 條第1
項前段，刑法第30條第1 項前段、第2 項、第339 條第1 項、第
41條第1 項前段、刑法第74條第1 項第1 款、第2 項第3 款，刑
法施行法第1 條之1 ，判決如主文。
本案經檢察官黃佳權到庭執行職務。
中    華    民    國    98    年    1     月    22    日
                    刑事第一庭  法  官  朱敏賢
上列正本證明與原本無異。
如不服本判決，應於判決送達後10日內敘明上訴理由，向本院提
出上訴狀 (應附繕本) ，上訴於臺灣高等法院。其未敘述上訴理
由者，應於上訴期間屆滿後20日內向本院補提理由書「切勿逕送
上級法院」。
                                書記官  李郁禎
中    華    民    國    98    年    1     月    22    日
附錄本件論罪科刑法條：
刑法第339 條
意圖為自己或第三人不法之所有，以詐術使人將本人或第三人之
物交付者，處五年以下有期徒刑、拘役或科或併科一千元以下罰
金。
以前項方法得財產上不法之利益或使第三人得之者，亦同。
前二項之未遂犯罰之。


司法院資訊處製作；財團法人民間司法改革基金會備份。
